【裁判字號】    95,上易,783
【裁判日期】    950803
【裁判案由】    臺灣地區與大陸地區人民關係條例
【裁判全文】
臺灣高等法院臺中分院刑事判決         95年度上易字第783號
上  訴  人
即  被  告  乙○○
                      樓之1
上列上訴人因臺灣地區與大陸地區人民關係條例案件，不服臺灣
彰化地方法院95年度易字第113號中華民國95年5月19日第一審判
決（起訴案號：臺灣彰化地方法院檢察署94年度偵字第9570號）
，提起上訴，本院判決如下：
    主  文
原判決撤銷。
乙○○無罪。
    理  由
一、公訴意旨以：乙○○明知安玉玲係於民國 91年9月間偷渡來
    台之大陸地區人民，且未依法取得工作證明，竟仍自 93年4
    月底某日起至 94年9月間某日止，在其開設位於彰化縣彰化
    市○○路上之「有樂汀卡拉OK」店內，僱用安玉玲從事陪酒
    坐檯之工作，薪資為每檯新台幣（下同）300元。嗣於94 年
    9月17日下午5時30分許，安玉玲為警在台北縣三重市○○路
    ○ 段與介壽路口當場查獲，始悉上情。因認乙○○涉犯臺灣
    地區與大陸地區人民關係條例第83條第1項罪嫌。
二、公訴意旨認被告涉犯上開罪嫌，無非以上開事實業據證人安
    玉玲證述屬實為其唯一證據。訊據被告否認有臺灣地區與大
    陸地區人民關係條例第83條第1 項罪嫌，辯稱：伊不知道安
    玉玲是大陸妹，未曾僱用她工作，也沒有租房子給她住，而
    且伊從來沒有去過大陸，安玉玲卻說她在大陸看過伊，而且
    伊在九十四年二月四日才離婚，安玉玲卻說九十一年在大陸
    認識伊時，伊就離婚了，足見安玉玲所言不實在；九十二年
    四月份伊在蘆洲的卡拉ＯＫ店服務，安玉玲來店裡消費因此
    與她認識，她有留伊之電話，之後又來電二、三次，後來伊
    到彰化工作就沒有再碰面；九十四年五月份，伊在「有樂汀
    卡拉ＯＫ店」擔任坐檯的工作，有一天安玉玲到該處向伊借
    錢，伊沒有錢借給她，後來她說她要在那裡工作，伊就請老
    闆過來，老闆說要她在那裡做做看，結果她做不到三個小時
    就走了，後來聽說她是和客人一起走了，之後就沒有再來有
    樂汀卡拉ＯＫ店找伊等語。
三、本院查：
  (一)證人安玉玲於警詢中固陳稱：「入境後曾住過彰化市○○路
    ○段149巷9號7樓，在彰化市○○路打工詳細地址不知道」、
    「我偷渡上岸後即聯絡臺灣朋友乙○○，並向乙○○借了15
    萬元支付偷渡費用給綽號寶哥的男子，該綽號寶哥的男子才
    放我走，我朋友乙○○即帶我到台北縣三重市○○路某公寓
    四樓藏匿，藏匿期間我沒有工作」、「我是於 91年9月中旬
    至91年11月中旬藏匿於該處，該處所是乙○○提供的」、「
    93年5月初至94年9月中旬止都是藏匿於彰化市○○路○段14
    9巷9號7樓該藏匿處所是由乙○○幫我承租的」、「 乙○○
    偶而會安排我到他所經營的卡拉ok店從事陪酒坐檯的工作」
    、「店名是有樂汀卡拉ok店址我只知道在彰化市○○路」、
    「我上班時間是晚上8點到隔日凌晨2.3點，每坐一臺300元1
    天可領到2至3000元， 薪資是當天領下班向會計領取的」、
    「乙○○知道我是偷渡來台的」、「我在大陸就認識乙○○
    ，而且我看過他的身分證所以我知道他的真實姓名就是乙○
    ○而且離過婚」云云。又於偵訊中證稱：「乙○○先於91年
    9月到91年11月 安排我住在台北縣三重市後來我認識一位阿
    生的人我就搬去和阿生一起住，到了93年4月底 乙○○打電
    話給我說她跟別人合夥開了一家卡拉ok店問我要不要下來，
    我下來後就由乙○○幫我租房子，每天就去卡拉ok店上班，
    上班時間由晚上8點 到凌晨2、3點，工作內容是坐檯陪酒，
    每坐一檯可拿300元，一天約可領到2、3千元， 錢是跟會計
    拿的，不過是乙○○跟我講的價碼」、「 我做到94年9月卡
    拉ok就關了，我回到三重，後來就被查獲了」、「乙○○知
    道我是從大陸偷渡的他也知道我沒有工作證」云云。
  (二)然查：1.證人安玉玲陳稱其是在九十一年九月間偷渡到台灣
    ，其在大陸就認識被告乙○○，且看過乙○○之身分證，故
    而知悉被告之真實姓名為乙○○且離過婚等語。然經本院查
    詢被告自1988/01/01至2006/07/08間之出入境情形，被告僅
    曾於2001/08/20出境，至2001/08/24入境，而被告該次係前
    往泰國等情，業據被告供明在卷，並提出護照一本為憑（影
    本留卷，原本發還），復有本院自行查詢所得之被告入出境
    查詢結果資料一份在卷可憑，被告辯稱其從未到過中國大陸
    ，堪予採信；又被告係於九十四年二月四日始與其前夫協議
    離婚，亦有被告所提離婚協議書一份在卷可證。上開客觀明
    確證據之呈現，足以證明證人安玉玲上開所陳乃虛偽不實。
    2.證人安玉玲又稱：其偷渡上岸後即聯絡被告並向被告借用
    十五萬元支付偷渡費用給綽號寶哥之男子云云。然證人安玉
    玲關於在大陸認識被告之說詞顯然不可採信，已如前述，則
    其此部分所述亦顯然不實，其理至明！雖證人於偵查中改稱
    ：「我是來台灣之後才認識乙○○，我跟她借15萬元還偷渡
    的錢」云云。然15萬元並非區區小數之金額，被告與證人安
    玉玲非親非故，事理上應無可能借支15萬元給一名隨時會被
    警方查獲遣返之大陸偷渡客；況證人安玉玲自承其並未在大
    陸先支付偷渡費用予協助偷渡之人，則其於入境之後，偷渡
    集團人員必然控制其行動自由，其又如何有機會自行外出而
    認識被告乙○○，並向被告借支15萬元給偷渡集團之人員？
    證人安玉玲之說詞實與常理不合，亦難以憑信！3.證人安玉
    玲於警詢時稱：「乙○○偶而會安排我到他所經營的卡拉OK
    店從事陪酒坐檯的工作」；然於偵查時又稱：「每天就去卡
    拉OK店上班」，證人安玉玲對於是否每天至「有樂汀卡拉OK
    店」上班之簡單明確事項，前後所述亦不一致，所證受雇於
    被告在「有樂汀卡拉OK店」工作，是否屬實，難以輕信！況
    證人安玉玲又稱其在「有樂汀卡拉OK店」工作，每天約可領
    到二至三千元，錢是跟會計拿等語。惟證人安玉玲既稱「有
    樂汀卡拉OK店」是被告與他人所合夥，且稱其向被告借十五
    萬元云云，則被告豈有不就證人安玉玲工作所得主張抵銷，
    竟任由其向會計領取之理！綜合上述，本案檢察官據以起訴
    被告犯罪，僅憑藉證人安玉玲於警詢、偵查之證述為其唯一
    證據，然證人安玉玲之供證內容有嚴重瑕疵，且經查多有與
    事實不相符合者，自難遽採而為不利於被告之認定。
四、此外，復查無其他積極明確之證據足資認定被告有公訴人所
    指之上開犯行。原審未查，遽對被告論罪科刑，自有未洽；
    被告上訴意旨否認犯罪，指摘原判決不當，為有理由，自應
    由本院將原判決撤銷，並以不能證明被告犯罪，而為其無罪
    之諭知。
據上論結，應依刑事訴訟法第三百六十九條第一項前段、第三百
六十四條、第三百零一條第一項，判決如主文。
本案經檢察官甲○○到庭執行職務。
中    華    民    國    95    年    8     月    3     日
               刑事第四庭  審判長法  官  洪  耀  宗
                                 法  官  劉  登  俊
                                 法  官  江  德  千
上列正本證明與原本無異。
不得上訴。
                                 書記官  吳  麗  琴
中    華    民    國    95    年    8     月    4     日
                                                      Ｆ


司法院資訊處製作；財團法人民間司法改革基金會備份。
